【裁判字號】    99,交聲,718
【裁判日期】    990529
【裁判案由】    違反道路交通管理處罰條例聲明異議
【裁判全文】
臺灣桃園地方法院交通事件裁定         99年度交聲字第718號
原處分機關  交通部公路總局新竹區監理所
異  議  人
即受處分人  甲○○
上列異議人即受處分人因違反道路交通管理處罰條例案件，對於
交通部公路總局新竹區監理所桃園監理站中華民國99年4 月2 日
所為之處分（原處分案號：桃監裁罰字第裁53-DB0000000號）聲
明異議，本院裁定如下：
    主  文
原處分撤銷。
甲○○汽車駕駛人，駕駛汽車經測試檢定酒精濃度超過規定標準
，處罰鍰新臺幣柒仟伍佰元，應吊扣小型車普通駕駛執照拾貳個
月及接受道路交通安全講習。
    理  由
一、原處分意旨略以：異議人即受處分人甲○○於民國98年4 月
    29日下午11時23分，駕駛車牌號碼K7－8780號自用一般小客
    車，行經桃園縣桃園市○○路113 號前，為桃園縣政府警察
    局桃園分局警員攔檢，因異議人有汽車駕駛人經測試檢定酒
    精濃度超過規定標準（0.55MG/L以上）之違規事由，經警掣
    製桃警局交字第DB0000000 號舉發違反道路交通管理事件通
    知單當場舉發，嗣經原處分機關於99年4 月2 日以桃監裁罰
    字第裁53-DB0000000號裁決書，以異議人違反道路交通管理
    處罰條例第35條第1 項第1 款及違反道路交通管理事件統一
    裁罰基準及處理細則第41條、第43條、第44條、第67條規定
    ，裁處罰鍰新臺幣（下同）49,500元，吊扣駕駛執照12個月
    ，施以道安講習等語。
二、異議意旨略以：異議人所為前揭酒後駕車違規行為，係駕駛
    車牌號碼IST －569 號自用一般小客車，乃原處分機關吊扣
    其職業大客車駕駛執照，已影響其生計，爰聲明異議等語。
三、按汽車駕駛人飲用酒類或其他類似物後其吐氣所含酒精濃度
    超過每公升0.25毫克或血液中酒精濃度超過百分之0.05以上
    者，不得開車，道路交通安全規則第114 條第2 款定有明文
    ；又汽車駕駛人，駕駛汽車經測試檢定有酒精濃度超過規定
    之情形者，處17,500元以上60,000元以下罰鍰，並當場移置
    保管其車輛及吊扣其駕駛執照1 年，且對汽車駕駛人應施以
    道路交通安全講習，道路交通管理處罰條例第35條第1 項第
    1 款、第24條第1 項第2 款亦有明文。末按交通法庭認為聲
    明異議有理由或聲明異議雖無理由而原處分不當或違法者，
    應以裁定將原處分經聲明異議部分撤銷，並自為裁定，道路
    交通案件處理辦法第20條前段定有明文。
四、本院之判斷：
  (一)按行政罰法第26條規定：「一行為同時觸犯刑事法律及違反
    行政法上義務規定者，依刑事法律處罰之。但其行為應處以
    其他種類行政罰或得沒入之物而未經法院宣告沒收者，亦得
    裁處之。前項行為如經不起訴處分或為無罪、免訴、不受理
    、不付審理之裁判確定者，得依違反行政法上義務規定裁處
    之。」究其立法理由，係基於一事不二罰原則，以一行為同
    時觸犯刑事法律及違反行政法上義務規定時，由於刑罰與行
    政罰同屬對不法行為之制裁，而刑罰之懲罰作用較強，故在
    處罰目的相同且處罰方式相同時，若依刑事法律處罰，即足
    資警惕時，實無再處行政罰之必要；且刑事法律處罰，由法
    院依法定程序為之，較符合正當法律秩序，是予優先適用。
    但罰鍰以外之沒入或其他種類行政罰，因兼具維護公共秩序
    之作用，為達行政目的，行政機關仍得併予裁處。另按「前
    項汽車駕駛人，經裁判確定處以罰金低於本條例第92條第3
    項所訂最低罰鍰基準規定者，應依本條例裁決繳納不足最低
    罰鍰之部分」，道路交通管理處罰條例第35條第8 項定有明
    文，該條為行政罰法第26條第1 項之特別規定，準此，雖汽
    車駕駛人經裁判確定處以罰金，茍其所受刑事處罰之罰金數
    額低於道路交通管理處罰條例條例第92條第3 項所訂最低罰
    鍰基準規定，就罰金不足最低罰鍰基準之差額，仍應繳納之
    ，是裁決機關僅得就此差額部分再事裁罰。
  (二)經查，異議人即受處分人甲○○於98年4 月29日下午11時23
    分，駕駛車牌號碼K7－8780號自用一般小客車，行經桃園縣
    桃園市○○路113 號前，為桃園縣政府警察局桃園分局警員
    攔檢，因異議人呼氣酒精濃度達0.62MG/L，認有汽車駕駛人
    經測試檢定酒精濃度超過規定標準（0.55MG/L以上）之違規
    事由，經警填製桃警局交字第DB0000000 號舉發違反道路交
    通管理事件通知單當場予以舉發等情，為異議人所自承無誤
    ，復有舉發通知單在卷可按，異議人確實有於前揭時地酒後
    駕車之違規事實，首堪認定。次查，異議人因同一酒後駕車
    行為，同時觸犯刑法第185 條之3 公共危險罪，經桃園縣政
    府警察局桃園分局移送臺灣桃園地方法院檢察署檢察官偵查
    後以98年度速偵字第2956號聲請簡易判決處刑書聲請簡易判
    決處刑，並經本院以98年度桃交簡字第1599號刑事簡易判決
    判處罰金42,000元確定等情，此有前開聲請簡易判決處刑書
    、刑事簡易判決及臺灣高等法院被告前案紀錄表在卷可稽。
    是依前開行政罰法第26條第1 項前段、道路交通管理處罰條
    例第35條第8 項之規定，異議人僅應就刑事罰金（即42,000
    元）不足最低罰鍰基準（即49,500元）之差額部分（即
    7,500 元），再受裁罰。是以，原裁決就異議人同一酒後駕
    車行為裁處罰鍰未限於前述差額部分，遽行裁處異議人罰鍰
    49,500 元 ，已有違誤。
  (三)次按違反道路交通管理事件裁決書處罰主文欄，吊扣汽車牌
    照或駕駛執照處分，應記明應受吊扣之汽車牌照或駕駛執照
    名稱、號碼及吊扣期間，違反道路交通管理事件統一裁罰基
    準及處理細則第43條第2 項第3 款規定甚明。再按道路交通
    管理處罰條例第68條業於94年12月14日修正，並自95年3 月
    1 日施行，修正前該條規定：「汽車駕駛人，因違反本條例
    及道路交通安全規則之規定，受吊扣或吊銷駕駛執照處分時
    ，吊扣或吊銷其持有各級車類之駕駛執照」，修正後規定：
    「汽車駕駛人，因違反本條例及道路交通安全規則之規定，
    受吊銷駕駛執照處分時，吊銷其持有各級車類之駕駛執照」
    ，將原規定之吊扣行為人所持有之各級車類駕駛執照等規定
    刪除，考其修正理由，乃舊法將違規駕駛人所持有各級車類
    之駕駛執照一併吊扣，失之過酷，影響人民工作及生活甚鉅
    ，故修正後乃規定吊扣駕駛執照處分時，不再吊扣其持有各
    級車類之駕駛執照，僅得吊扣違規或違法當時所駕駛車種之
    駕駛執照（臺灣高等法院暨所屬法院97年法律座談會刑事類
    提案第40號及98年法律座談會刑事類提案第23號研討結果參
    照）。查本件異議人持有職業大客車駕駛執照乙情，有桃園
    監理站機車駕駛人螢幕列印資料在卷可參（本院卷第13頁）
    ，然依前開法條規定與說明，原處分機關於作成吊扣駕駛執
    照處分時，應限定吊扣之駕駛執照種類，而吊扣異議人違規
    當時駕駛車輛之駕駛執照，異議人本件係駕駛自用小客車違
    規，即應吊扣異議人所持之小型車普通駕駛執照，始符依法
    行政原則。詎原處分機關於裁決書處罰主文欄中，未明確為
    此限制，依法尚屬有違。
  (四)從而，原處分機裁處異議人罰鍰部分，有違行政罰法第26條
    第1 項前段、道路交通管理處罰條例第35條第8 項之規定，
    已有違誤；原處分機關裁決書主文欄僅記載「吊扣駕駛執照
    12個月」等語，並未明確記載應受吊扣之駕駛執照名稱，尚
    與違反道路交通管理事件統一裁罰基準及處理細則第43條第
    2 項第3 款之規定與依法行政原則有違。是異議人之異議為
    有理由，原處分既有上開違誤，仍應依法撤銷原處分。
五、綜上所述，原處分機關以異議人有「駕駛汽車經測試檢定酒
    精濃度超過規定標準（0.55以上）」之違規行為，依道路交
    通管理處罰條例第35條第1 項前段第1 款、第24條第1 項第
    2 款之規定，裁處異議人罰鍰49,500元，吊扣駕駛執照12個
    月，並應參加道路交通安全講習之裁處內容，雖異議人酒後
    駕車違規行為確屬實在，尚非無據。然異議人既已受刑事罰
    金處罰確定在案，乃原處分機關率爾裁處異議人罰鍰49,500
    元，容有未洽。另就原處分機關裁處異議人吊扣駕駛執照12
    個月部分，則未明確限定吊扣駕駛執照為異議人違規當時駕
    駛車輛種類，亦非適法。以異議人本件酒後駕車乃單一違規
    行為，罰鍰、吊扣駕駛執照及道安講習等裁處內容均無從區
    分，應由本院撤銷原處分，並自為裁罰如主文第2 項所示，
    以期適法。
六、據上論結，應依道路交通管理處罰條例第87條第2 項，道路
    交通案件處理辦法第20條前段，裁定如主文。
中    華    民    國    99    年    5     月    29    日
                  交通法庭  法  官  吳宗航
以上正本證明與原本無異。
如不服本裁定，應於裁定送達後5 日內向本院提出抗告狀。
                            書記官  鄭乃甄
中    華    民    國    99    年    6     月    2     日

司法院資訊處製作；財團法人民間司法改革基金會備份。
